# 【瑞华研究2010-20192010-2019】问题4-2-4(4-2-4(提供数据处理终端是否属于租赁业务))

提问人：lzy19821007c 时间：2020-06-23 09:37:00
问题4-2-4(提供数据处理终端是否属于租赁业务)
问题：
A公司提供数据处理终端是否属于租赁业务？应该如何进行会计处理？
背景：背景：
A公司有一项业务系为各商户安装刷卡终端，商户一次性支付服务费(含数据处理服务费)给A公司，收取的该服务费覆盖终端的成本。同时，以后期间按照结算额收取交易手续费。根据合同的规定，刷卡终端属于A公司，A公司负责对终端的维修、保养等工作。
解答：解答：
基于 2018 版租赁准则的处理意见：
1 、交易是否包含租赁
根据《企业会计准则第 21 号——租赁(2018年修订)》第二条规定：租赁，是指在一定期间内，出租人将资产的使用权让与承租人以获取对价的合同。
《应用指南 2019 》中进一步指出：一项合同要被分类为租赁，必须要满足三要素：一是存在一定期间；二是存在已识别资产；三是资产供应方向客户转移对已识别资产使用权的控制。
本案例的交易安排中，双方约定以后期间按照结算额收取交易手续费，该期间是明确存在的；其次，该刷卡终端构成了已识别资产，且由于其使用期间是放置在客户处，A公司作为供应商通常不具有实质性替换权；最后，根据合同约定，刷卡终端属于A公司，A公司负责对终端的维修、保养等工作，但其使用权由客户控制。综上，该交易安排中包含刷卡终端的租赁。
个人理解：
该项业务不包含租赁，因为虽然刷卡终端在使用期间放置在客户处，但是A公司通常具有实质性替换权（刷卡终端物理体积较小，不存在运输上的困难且不须花费较高的成本，刷卡终端安装不存在重大障碍，可以现场或远程进行安装即可）。
结论基础：
(1)资产供应方拥有在整个使用期间替换资产的实际能力。例如，客户无法阻止供应方替换资产，且用于替换的资产对于资产供应方而言易于获得或者可以在合理期间内取得。
(2)资产供应方通过行使替换资产的权利将获得经济利益。即，替换资产的预期经济利益将超过替换资产所需成本。

回答人：chenyiwei
可能对是否具有实质性替换权的判断和理解不同。我们的观点是实质性替换权一般不存在（在已经向客户交付某个终端且运行正常的情况下，一般没有理由对其进行任意替换，这样发生的额外成本不具有经济实质）。当然如果楼主的案例具有特殊的、具有实质性差异的事实背景，则可以另外讨论。